臺灣高雄地方法院民事判決　九十年度訴字第三三○一號
　　原　　　告　長谷生活科技股份有限公司
　　法定代理人　丙○○
　　訴訟代理人　乙○○
　　　　　　　　梁容川
　　被　　　告　甲○○原名尹.
右當事人間請求協同辦理撤銷稅負申報事件，本院判決如左：
    主    文
原告之訴駁回。
訴訟費用由原告負擔。
    事    實
甲、原告方面：
一、聲明：被告應協同辦理撤銷坐落高雄市○○區○○段五小段七四二號土地增值稅
    申報，暨其上建號一八六六號建物即門牌號碼高雄市○○區○○里○○○路三八
    五號三樓之三建物契稅申報。
二、陳述：
（一）、原告公司原名稱為「長谷建設股份有限公司」，已於民國八十九年十二月四
        日更名為「長谷生活科技股份有限公司」。
（二）、被告與原告公司於民國九十年一月十六日訂有土地及房屋買賣契約書，買賣
        標的物為坐落高雄市○○區○○段五小段七四二號土地（持分比率為一萬分
        之六十八），暨其上建號一八六六號建物即門牌號碼為高雄市○○區○○里
        ○○○路三八五號三樓之三之建物。詎被告於簽約後並未依約定配合辦理銀
        行貸款之對保手續及其他相關過戶作業，經原告於九十年八月三十一日以存
        證信函催告履約仍未獲回應後，依原定土地買賣契約書第九條及房屋買賣契
        約書第十條之違約罰則規定，原告再度於九十年十月三日以存證信函通知被
        告解除契約。
（三）、原告已依正常作業程序已於九十年二月份申報本件買賣相關之土地增值稅及
        房屋契稅，並經稅捐稽徵機關核發稅費繳款書，惟稅款均尚未繳納。而本件
        買賣合約既經解除，被告負有回復原狀之義務，唯被告仍不願出面協同辦理
        撤銷前揭稅費申報程序，為順利完成撤銷程序，以釐清法律關係，為此依民
        法第二百五十九條提起本件訴訟。
三、證據：提出土地登記謄本、建物登記謄本、房屋稅稅額繳款書、土地買賣契約書
    、房屋買賣契約書、存證信函、掛號郵件收件回執、土地增值稅繳款書、契稅繳
    款書、公司變更登記表等件為證。
乙、被告方面：
    被告甲○○未於言詞辯論期日到場，亦未提出書狀作何聲明或陳述。
丙、本院依職權向高雄市稅捐稽徵處左營分處函查撤銷契稅、土地增值稅申報相關問
    題，並調閱系爭房地土地增值稅申報書、契稅申請書。
    理　　由
一、被告甲○○未於言詞辯論期日到場，查無民事訴訟法第三百八十六條所列各款情
    形，應依原告之聲請，由其一造辯論而為判決。
二、原告起訴主張原告與被告於民國九十年一月十六日，就坐落高雄市○○○○段五
    小段七四二號土地（持分比率為一萬分之六十八），及其上建號一八六六號建物
    即門牌號碼為高雄市○○區○○里○○○路三八五號三樓之三之房屋（下稱系爭
    房地）訂立買賣契約，且原告已於九十年二月份申報本件系爭房地買賣之土地增
    值稅及房屋契稅，並經稅捐機關核發稅費繳款書，因被告未依約定配合辦理銀行
    貸款之對保手續、及其他相關過戶程序，原告已以存證信函通知被告解除系爭房
    地之買賣契約，而上述土地增值稅及契稅均未尚繳納等情，已據其提出與所述相
    符之土地買賣契約書、房屋買賣契約書、土地登記謄本、建物登記謄本、土地增
    值稅繳款書、契稅繳款書、存證信函及掛號郵件收件回執等件為證，被告既未到
    場爭執，復未提出書狀答辯以供本院斟酌，自堪信原告主張為真實。
三、按契約解除時，當事人雙方回復原狀之義務，除法律另有規定或契約另有訂定外
    ，依左列之規定：（一）由他方所受領之給付物，應返還之。（二）受領之給付
    為金錢者，應附加自受領時起之利息償還之。（三）受領之給付為勞務或為物之
    使用者，應照受領時之價額，以金錢償還之。（四）受領之給付物生有孳息者，
    應返還之。（五）就返還之物，已支出必要或有益之費用，得於他方受返還時所
    得利益之限度內，請求其返還。（六）應返還之物有毀損、滅失或因其他事由，
    致不能返還者，應償還其價額，民法第二百五十九條定有明文。次按土地所有權
    移轉時，權利人及義務人應於訂定契約之日起三十日內檢附契約影本及有關文件
    ，共同向主管稽徵機關申報其土地移轉現值。但依規定得由權利人單獨申請登記
    者，權利人得單獨申報其移轉現值；且土地增值稅於繳納期限屆滿逾三十日仍未
    繳清之滯欠案件，主管稽徵機關應通知當事人限期繳清或撤回原申報案，逾期仍
    未繳清稅款或撤回原申報案者，主管稽徵機關應逕行註銷申報案及其查定稅額，
    又土地所有權移轉或設定典權，經向稅捐稽徵機關申報現值後，如有申請撤銷者
    ，應由雙方當事人敘明理由並檢附有關文件以書面向稅捐稽徵機關提出之。但依
    規定由權利人單獨申報移轉現值者，得由權利人依上述規定單獨申請撤銷；土地
    稅法第四十九條第一項、土地稅法施行細則第六十條、土地所有權移轉或設定典
    權申報現值作業要點第十條分別定有明文。復按納稅義務人應於不動產買賣成立
    之日起填具契稅申報書表檢附公定格式契約書及有關文件向當地主管稽徵機關申
    報契稅，契稅條例第十六條定有明文。因此，申報土地增值稅及建物契稅後，尚
    未繳納稅款以前，買賣雙方可撤銷申報，但依前述土地稅法規定由權利人單獨申
    請登記者，得由該權利人申請撤銷。於申請撤銷時，應由雙方當事人敘明理由，
    並檢附原移轉契約書正本，原核發未繳納（或已繳）繳款書，以書面提出。撤銷
    申請書若未蓋原印章時，得由本人親自（檢附印鑑證明）辦理。惟如當事人一方
    已向他方解除契約後，單獨申請撤銷申報者，可由稅捐機關依職權以書面徵詢他
    方意見，除他方書面同意撤銷者，准予撤銷申報外，依上開第十點規定，應不予
    撤銷申報。如由權利人單獨申報移轉現值，得由權利人單獨檢還未繳（或已繳）
    繳款書申請撤銷。若未撤銷申報，原房地所有權人另行出售予第三人，依財政部
    七十年四月二十一日台財稅第三三一四三號函及八十六年三月二十六日台財稅第
    八六一八八九五六四號函函釋，一地（屋）兩賣當事人提出之移轉申報，稽徵機
    關無須事先確定何者為有效，仍應予受理，至於辦理登記，屬地政機關之權限，
    此有高雄市稅捐稽徵處左營分處九十一年一月二十五日高市稽左財字第○九一○
    ○○號函及其所附前揭函釋、及財政部台財稅字第七五四八八一八號函釋在卷可
    稽。另對於已辦理契稅申報之房屋買賣案件，因買方不履行契約，致契稅逾期未
    繳，可否由賣方申請撤銷其契稅申報乙案。說明：二、查已辦理建物所有權登記
    之不動產移轉，在尚未辦竣產權移轉登記前，解除契約或撤銷移轉時，應免徵契
    稅，如有已納稅款，並准予退還，前經本部以（七十三）台財稅第五五八○七號
    函釋在案。惟申報契稅後買賣雙方就契約之解除如生爭議時，未經雙方同意或司
    法機關判決解除契約前，不宜由賣方單獨申請撤銷申報，此有高雄市稅捐稽徵處
    左營分處於九十一年一月二十五日高市稽左財字第○九一○○○號函所附財政部
    八十四年六月二十日台財稅第八四一六三○六五三號函釋在卷可稽。
四、查兩造間就系爭土地增值稅之申報係以兩造共同為申報人，而系爭房屋之契稅申
    報則係以被告為申報人並經由原告蓋章，如欲撤銷前揭申報原則上理應由兩造申
    請撤銷，此有土地增值稅申報書、契稅申請書在卷可徵。惟本件因被告未依兩造
    間之土地買賣契約書、房屋買賣契約書之約定配合原告（賣方）辦理銀行貸款之
    對保手續及其他相關過戶作業，業經原告於九十年八月三十一日以高雄郵局十七
    支局第三六二號存證信函催告被告依約配合辦理辦理貸款及過戶等事項，並於九
    十年九月三日合法送達於被告，嗣原告因被告仍未配合辦理貸款及過戶等事項，
    遂於九十年十月三日以高雄德智郵局第四○二號存證信函通知被告解除系爭房地
    之買賣契約，而該存證信函已於九十年十月四日合法送達予被告，此有前揭存證
    信函、掛號郵件收件回執等件在卷可稽，而被告既未到場爭執，復未提出書狀答
    辯以供本院斟酌，自堪信原告之主張為真實。則兩造間就系爭房地之買賣契約，
    已經原告以上述存證信函之送達作為解除買賣契約之意思表示送達被告而解除，
    則兩造間之買賣關係已不存在，雙方雖互負有回復原狀之義務。惟本件系爭房地
    之土地增值稅、契稅均尚未繳納，雙方也尚未完成辦理所有權移轉之登記，系爭
    房地之所有權仍登記在原告名下，此有土地登記謄本、建物登記謄本、土地增值
    稅繳款書、契稅繳款書等件在卷可佐。原告主張依民法第二百五十六條回復原狀
    請求權，請求被告以協同辦理撤銷系爭房地土地增值稅、契稅之申報，惟兩造買
    賣契約就本件之情形如何回復原狀並未特別規定，且原告請求被告回復原狀之受
    領標的物並非物或金錢或勞務或物之使用等，而是協同辦理撤銷稅負之申報，亦
    不符合民法第二百五十六條各款之情形，則原告自無從依民法第二百五十九條有
    關回復原狀之規定請求被告協同辦理撤銷系爭房地之土地增值稅及契稅申報之權
    利。況依前揭規定及函釋之意旨，本件系爭房地之買賣契約既經依法解除，系爭
    房地之買賣關係既已不存在，當得由賣方（原告）單獨聲請撤銷系爭房地之土地
    增值稅、契稅之申報，實無再須由買方即被告協同辦理撤銷申報之必要，併此敘
    明。
五、從而，原告本於契約解除後之回復原狀請求權請求被告協同辦理撤銷系爭房地之
    土地增值稅、契稅之申報，為無理由，應予駁回。
六、結論：本件原告之訴為無理由，依民事訴訟法第三百八十五條第一項前段、第七
    十八條，判決如主文。
中　　　華　　　民　　　國　　九十一　　年　　　五　　　月　　二十二　　日
                              臺灣高雄地方法院民事第二庭
~B審判長法　　　官  吳進寶
~B　　　法　　　官  甯  馨
~B　　　法　　　官  陳月雯
右為正本係照原本作成。
如對本判決上訴，須於判決送達後二十日內向本院提出上訴狀（須附繕本）。
中　　　華　　　民　　　國　　九十一　　　年　　　五　　月　　二十二　　日
~B　　　法院書記官　陳展榮
